【裁判字號】    91,交聲,1662
【裁判日期】    920128
【裁判案由】    違反道路交通管理處罰條例聲明異議
【裁判全文】
臺灣臺北地方法院交通事件裁定                  九十一年度交聲字第一六六二號
    異議人即  甲○○  女  四十.
    受處分人
右列受處分人因違反道路交通管理處罰條例案件，對於臺北市交通事件裁決所中華民
國九十一年十一月十八日所為之處分（原處分案號：北市裁三字第駕裁二二－ＡＢＸ
三八六四七九號）聲明異議，本院裁定如左：
    主  文
原處分撤銷。
甲○○不罰。
    理  由
一、按法院受理交通事件，準用刑事訴訟法之規定，道路交通管理處罰條例第八十九
    條前段定有明文，是最高法院七十六年台上字第四九八六號判例：「認定犯罪事
    實所憑之證據，雖不以直接證據為限，間接證據亦包括在內，然而無論直接證據
    或間接證據，其為訴訟上之證明，須於通常一般之人均不致有所懷疑，而得確信
    其為真實之程度者，始得據為有罪之認定，倘其證明尚未達到此一程度，而有合
    理之懷疑存在而無從使事實審法院得有罪之確信時，即應由法院為諭知被告無罪
    之判決」。所揭示刑事訴訟法上法院認定事實之最重要原則之一－即認定被告有
    罪，就該有罪事實不能有任何之合理懷疑存在（beyond the reasonable doubt
    ）之原則，於法院審理行為人違反道路交通管理處罰條例案件時，當有其適用，
    易言之，法院於審理行為人違反道路交通管理處罰條例案件，當踐行完畢調查證
    據之程序後，為事實之認定時，如就原處分機關所認定之行為人違規之事實仍有
    合理之訴訟上懷疑，而無法百分之百確信行為人確有該當於道路交通管理處罰條
    例各該處罰條文之構成要件事實時，此際即應依訴訟上之待證事實「倘有懷疑，
    則從被告之利益作解釋」（in dubi opro reo）之證據法則，作對受處分人有利
    之認定。
二、本件原處分機關以受處分人即異議人甲○○所有之車牌ＡＸＣ－五二二號重型機
    車於九十一年九月二日上午八時許，在台北市○○○路○段十一巷，不遵守該行
    車管制號誌之指示，駕車闖紅燈右轉，經為在該處執行交通勤務之臺北市政府警
    察局內湖分局文德派出所執勤員警李有倫發覺攔停制止，受處分人所有上開機車
    不聽制止仍往前行駛逃逸，李有倫警員記下車牌號碼，查明該輛機車所有人姓名
    及住址，因駕駛人不服指揮稽查逃逸，以機車所有人為被通知人掣單（北市警交
    大字第ＡＢＸ三八六四七九號；紅燈右轉（西向南）、違規拒絕停車接受稽查逃
    逸逕行舉發。嗣因受處分人向原處分機關提出申訴，原處分機關請舉發單位調查
    結果，仍認受處分人有上開違規行為，原處分機關遂於九十一年十一月十二日依
    道路交通管理處罰條例第五十三條、第六十條第一項、第六十三條第一項第一、
    三款規定，裁處新台幣四千八百元罰鍰，並記違規點數共四點。
三、訊據受處分人固承認為該機車所有人，然否認有何違反道路交通管理處罰條例規
    定之行為，辯稱：其於右揭時日未騎機車行經該路段，不知為何被舉發，且罰單
    所載之車主性別為男性，亦與其性別不符等語，經查：本件舉發單所載車主性別
    為男性，且違規事實記載紅燈右轉（西向南）等情，有該舉發單附卷可稽；而證
    人即本件舉發員警李有倫證稱：其當時係在民權東路六段十一巷口，當時為紅燈
    ，受處分人的車從民權大橋下來，立即右轉行愛路再迴轉到民權東路六段十一巷
    其用指揮棒攔，但車子沒有停，他有看到車牌號碼，回去派出所後用電腦查詢，
    因當時駕駛人戴全罩式安全帽，其覺得是男生，罰單上就記載男姓等語（見本院
    九十二年一月十五日訊問筆錄）。依證人李有倫之證詞，受處分人係從民權大橋
    下來闖紅燈右轉至行愛路，則受處分人行車方向應係東向南，然此與舉發警員李
    有倫在該舉發單所載違規事實受處分人紅燈右轉係西向南方向相互矛盾，已非無
    疑？又受處分人性別為女性，與證人李有倫「覺得」駕駛人是男性之證詞，亦有
    相左，則本院在有合理懷疑之情況，自難徒憑證人李有倫上開有瑕疵及與舉發單
    相互矛盾之證述，遽認受處分人即有上開違規行為。此外復查無其他積極證據足
    資證明受處分人有原處分機關所認定之上開違規行為，自應作對受處分人有利之
    認定，原處分機關不察，遽對受處分人為上開裁決，即難認為允當，應認受處分
    人之異議為有理由，自應由本院將原處分撤銷，改諭知受處分人不罰，以資適法
    。
據上論斷，應依道路交通案件處理辦法第二十條前段，裁定如主文。
中      華      民      國    九十二    年      一      月  二十八    日
                                      臺灣臺北地方法院交通法庭
                                          法  官  陳容正
右正本證明與原本無異。
如不服本裁定應於送達後五日內向本院提出抗告狀
                                          書記官  彭雅慧
中      華      民      國    九十二    年      一      月    二十九  日


司法院資訊處製作；財團法人民間司法改革基金會備份。
